臺灣臺中地方法院民事判決
110年度簡上字第237號
上  訴  人  丞豐餘建材有限公司

法定代理人  關源森  

被 上訴 人  粘宗毅  

上列當事人間請求給付票款事件，上訴人對於民國110年3月31日
本院臺中簡易庭110年度中簡字第52號第一審判決提起上訴，本
院於民國110年10月1日言詞辯論終結，判決如下：
    主      文
上訴駁回。
第二審訴訟費用由上訴人負擔。
    事實及理由
一、被上訴人主張：被上訴人執有上訴人所簽發如【附表】所示
    之支票2紙（下稱系爭2紙支票），詎被上訴人分別於屆期後
    之民國109年8月19日、109年8月25日提示，竟先後遭以存款
    不足等理由退票，爰依票據之法律關係提起本訴等語。並聲
    明：1、上訴人應給付被上訴人新臺幣（下同）40萬元，其
    中20萬元自109年8月19日起、及其中20萬元自109年8月25日
    起，均至清償日止，各按週年利率6％計算之利息。
二、上訴人則以：系爭2紙支票雖為上訴人所簽發，但係遭上訴
    人之姪女訴外人甲○○以詐術取得，上訴人已向臺灣臺中地方
    檢察署（下稱臺中地檢署）對甲○○提出詐欺罪之刑事告訴。
    此外，上訴人對被上訴人係以如何之原因關係取得、是否以
    不相當之對價取得系爭2紙支票等情，均有質疑，故上訴人
    依票據法第13條及第14條之規定提出票據抗辯。上開抗辯證
    明方式之資金原因關係均由被上訴人所掌控，則依民事訴訟
    法第277條但書之規定，倘若仍由上訴人負舉證責任，即屬
    顯失公平等語置辯。並聲明：被上訴人之訴駁回。
三、原審斟酌兩造之攻擊防禦方法後，為上訴人敗訴之判決。上
    訴人不服提起上訴，並聲明：（一）原判決廢棄。（二）被
    上訴人在第一審之訴駁回。被上訴人則答辯聲明：上訴駁回
    。
四、得心證之理由
（一）按票據債務人不得以自己與發票人或執票人之前手間所存
      抗辯之事由對抗執票人。但執票人取得票據出於惡意者，
      不在此限，票據法第13條定有明文。該條但書所謂惡意，
      係指執票人明知票據債務人對於執票人之前手間，有抗辯
      事由存在而言。又執票人有無惡意，應以其取得票據時為
      決定之標準（最高法院107年度台簡上字第9號判決意旨參
      照）。另按無對價或以不相當之對價取得票據者，不得享
      有優於其前手之權利，票據法第14條第2項亦有明定。所
      謂不得享有優於其前手之權利，固指前手之權利如有瑕疵
      ，該取得人即應繼受其瑕疵，人的抗辯並不中斷；如前手
      無權利時，取得人即不能取得權利而言，惟票據行為為不
      要因行為，執票人不負證明關於給付原因之責任，如票據
      債務人主張執票人取得票據係無對價或以不相當對價取得
      ，應由該債務人負舉證責任（最高法院85年度台上字第28
      6號判決意旨參照）。本件上訴人與被上訴人，並非系爭2
      紙支票之直接前後手，此為兩造所不爭執，則上訴人自不
      得以其與甲○○間所存之人的抗辯對抗被上訴人，除非上訴
      人能舉證證明被上訴人係惡意取得或以不相當之對價取得
      系爭2紙支票。
（二）次按當事人主張有利於己之事實者，就其事實有舉證之責
      任，民事訴訟法第277條前段定有明文。而當事人就其提
      出之事實，應為真實及完全之陳述。當事人對於他造提出
      之事實及證據，應為陳述，此觀同法第195條之規定自明
      。就票據訴訟之舉證責任分配而言，倘若票據債務人依票
      據法第13條、第14條之規定，抗辯執票人係惡意取得或以
      不相當之對價取得票據，應由票據債務人就其所抗辯之事
      由負舉證責任，執票人就其取得票據之原因關係則不負舉
      證責任，僅依民事訴訟法第195條、第266條第3項規定負
      真實、完全及具體化陳述之義務。如此解釋，方與票據行
      為之無因性及票據法促進票據流通之立法目的契合。上訴
      人徒憑己見，主張系爭2紙支票之資金原因關係均由被上
      訴人所掌控，則依民事訴訟法第277條但書之規定，倘若
      仍由上訴人負舉證責任，即屬顯失公平云云，核與票據行
      為之無因性及票據法之立法目的牴觸，自無足採。
（三）經查，關於被上訴人取得系爭2紙支票之原因關係，被上
      訴人於本院準備程序時陳稱：系爭2紙支票係從伊之友人
      處取得，該友人有陸續向伊借錢，每次大約借貸1、2萬元
      ，先前均有還款，但後來累積一定金額未還，故有一天該
      友人便持系爭2紙支票交付給伊，以清償積欠之借款，該
      友人之暱稱為「阿何」、性別為男性，積欠之借款金額計
      約40萬元，伊交付借款之方式均是交付現金，並未簽立借
      據或收據等語（見本院卷第63─64頁）。由此可見，被上
      訴人就取得系爭2紙支票之原因關係已為具體化之陳述。
      而上訴人經本院闡明關於票據法第13條、第14條之抗辯事
      由有何舉證後，始終未能舉證證明被上訴人係惡意取得或
      以不相當之對價取得系爭2紙支票，僅泛稱甲○○以詐術取
      得系爭2紙支票，故可合理懷疑甲○○與被上訴人有所勾串
      云云（見本院卷第64頁），則上訴人所為之抗辯實難採信
      。
（四）末查，上訴人雖聲請本院通知甲○○到庭作證，以證明甲○○
      係以詐術取得系爭2紙支票，然上訴人不得以其與甲○○間
      所存之人的抗辯對抗被上訴人，已如前述，且甲○○經本院
      合法通知後仍未到庭，有準備程序報到單在卷可稽（見本
      院卷第59頁），故此部分調查證據應無必要，附此敘明。
五、綜上所述，被上訴人依票據之法律關係，請求上訴人給付票
    款40萬元本息，為有理由，應予准許。原判決因而准許被上
    訴人之全部請求，經核於法並無違誤。上訴意旨指摘原判決
    不當，求予廢棄改判，為無理由，應予駁回。
六、本件事證已臻明確，兩造其餘主張及舉證，核與判決結果無
    影響，爰不逐一論斷，附此敘明。
七、據上論結，本件上訴為無理由，依民事訴訟法第436之1條第
    3項、第449條第1項、第78條，判決如主文。
中　　華　　民　　國　　110 　年　　10　　月　　15　　日
                  民事第五庭  審判長法  官  陳文爵
                                    法  官  施懷閔
                                    法　官  陳盈睿
以上正本係照原本作成。
不得上訴。
中　　華　　民　　國　　110 　年　　10　　月　　15　　日
                                    書記官  楊思賢
　　　　　　　　　　　　　　　　　　
【附表】
編號    發票日 支票號碼   付款人 發票人 票面金額   提示日 １ 109年8月5日 CKA0000000 台中商業銀行軍功分行 丞豐餘建材有限公司 20萬元 109年8月19日 ２ 109年8月10日 CKA0000000 台中商業銀行軍功分行 丞豐餘建材有限公司 20萬元 109年8月25日